【裁判字號】    91,訴,1475
【裁判日期】    920721
【裁判案由】    考績
【裁判全文】
臺北高等行政法院判決                            九十一年度訴字第一四七五號
                              .
    原      告  甲○○
    被      告  銓敘部
    代  表  人  吳容明部長）.
    訴訟代理人  丁○○
                丙○○
                乙○○
右當事人間因考績事件，原告不服公務人員保障暨培訓委員會中華民國九十一年三月
五日九一公審決字第○○二三號再復審決定，提起行政訴訟。本院判決如左︰
    主  文
原告之訴駁回。
訴訟費用由原告負擔。
    事  實
壹、事實概要︰
一、緣原告姜豐田現職為臺南縣警察局安檢課課員，係臺灣省警察學校警員班畢業，
    民國（下同）七十二年參加特種考試警察人員考試乙等考試行政警察人員考試（
    下稱警察人員乙等考試）及格，同年十一月任臺南市警察局警員，經前臺灣省委
    任職公務員銓敘委託審查委員會（下稱前臺灣省銓審會）審定合格實授，核敘警
    佐二階一級支警佐一階一級本俸二三○元，七十七年六月原告自中央警官學校二
    年制專科畢業，於同年七月調任臺南縣警察局巡官，復經前臺灣省銓審會審定合
    格實授，核敘警佐一階一級年功俸二七五元，八十年九月六日調任臺南縣警察局
    課員，八十六年十二月二日原職改派警正官等，經被告銓敘部審定合格實授，核
    敘警正四階一級年功俸四一○元。
二、其八十九年年終考績考列甲等，嗣經被告以九十年四月二十日九十中二字第五○
    七四七三八號函審定：「依法晉年功俸一級月支俸四五○元並給與一個月俸給總
    額之一次獎金。」及依考績結果，辦理考績晉階，以九十年五月二日九十中二字
    第五○八五七五三號函審定合格實授，核敘警正三階一級年功俸四五○元，原告
    以其係應七十二年警察人員乙等考試及格，於七十二年十一月核敘警佐二階一級
    支警佐一階一級二三○元，自七十三年至八十二年即任警佐一階職務滿十年，故
    自八十二年至八十六年之歷年考績，均應依警察人員管理條例第三十三條有關考
    績規定辦理，惟被告並未依該規定銓敘審定其上開各年度之考績為由，不服被告
    前揭九十年五月二日九十中二字第五○八五七五三號函，循序提起復審、再復審
    ，均遭駁回，遂向本院提起行政訴訟。
貳、兩造聲明：
一、原告聲明求為判決：
(一)、再復審決定、復審決定及原處分均撤銷，並命被告應審定原告八十九年之年終考
    績為警正三階一級年功俸四七五元。
(二)、訴訟費用由被告負擔。
二、被告聲明求為判決：
(一)、駁回原告之訴
(二)、訴訟費用由原告負擔。
參、兩造之爭點：被告就原告八十九年度因考績結果所應給予之俸級晉敘及考績獎金
    核定是否合法？
一、原告主張之理由：
(一)、按警察人員管理條例第十一條規定，警佐一階以上，應經警官學校畢業或訓練合
    格，雖警察人員乙等考試及格者，若未具上開學歷或訓練，仍先以警佐任用，無
    法取得警佐一階之任官資格，惟俸級部分，依上開條例第二十三條規定仍自一階
    一級起敘。惟查，高等考試或相當於高等考試之特種考試警察人員考試及格者，
    取得警佐（按：應為警正）四階任官資格，但得先以警佐一階任官；高等考試或
    相當於高等考試之特種考試警察人員考試及格，先以警佐任用者，自一階一級起
    敘，於六十五年一月十七日公布之警察人員管理條例第十二條及二十三條定有明
    文。又同條例第四條規定：「警察官、職分立，官受保障，職得調任，非依法不
    得免官或免職。」是以，警察人員乙等特考及格具警察學校畢業之職稱為警（偵
    查）員、巡佐、小隊長．．．等人員，及具警官學校畢業之職稱為巡官、課員、
    偵查員、所長．．．等人員職、官等皆為警佐一階一級任官。原告七十七年警官
    學校畢業後當年職稱晉升為巡官，官職等亦為警佐一階一級均未改變，職稱雖因
    警校、官校畢業有別，惟其內涵並無不同，準此，原告自可取得警佐一階之任官
    資格。
(二)、依被告九十年一月十二日研商「公務人員曾任警察機關警佐待遇、同委任及委任
    待遇年資得否依公務人員俸給法施行細則第十五條第一項規定辦理提敘俸級」之
    會議紀錄略以：警察人員經警察學校、警專、警官學校畢業者，未經警察人員特
    種考試及格等委任待遇警察人員提敘俸級相關規定，足資證明警察人員任官資格
    係以有無經高、普考試或乙、丙、丁等特考及格為定，而非以其是否自警官學校
    畢業而異，故被告以原告不符警佐一階之任官資格，顯有違誤。
(三)、復按公務人員任用法第三條、第五條、第六條、第九條、第十三條等規定，原告
    完全符合被任用為警佐一階一級之資格，又依同法第三十二條規定，警察人員之
    任用，另以法律定之，且有關任用資格之規定不得與公務人員任用法相牴觸，可
    知警察人員管理條例係公務人員任用法之子法，依子法不得逾越母法之法理，被
    告自應適用公務人員任用法相關規定，其以警察人員管理條例第十一條為據否準
    原告有警佐一階之任用資格，要非妥適。
(四)、末查原告於七十二年通過警察人員乙等考試，同年十一月官俸已支警佐一階一級
    二三○元，依警察人員管理條例第三十三條之規定，原告於八十二年時即已滿十
    年，八十四年年終考績乙等，依法應晉至四一○元之年功俸，依此類推，八十五
    年年終考績甲等、八十六年年終考績乙等、八十七年年終考績甲等、八十八年年
    終考績乙等、至八十九年年終考績甲等結果，依法考績晉級核敘應為警正三階一
    級年功俸四七五元，故原告訴請被告審定原告八十九年之年終考績為警正三階一
    級年功俸四七五元，自屬有據。
二、被告主張之理由：
(一)、按警察人員管理條例第十一條規定，應警察人員乙等考試及格者，仍應經警官學
    校畢業或訓練合格，始可任警佐一階以上之職務；未具上開學歷或訓練，先以警
    佐任用者，無法取得警佐一階之任官資格。惟俸級部分，依同條例第二十三條規
    定，係自一階一級起敘。另查前開警察人員管理條例第三十二條規定：「警察人
    員之考績，除依本條例規定者外，適用公務人員考績法之規定。」第三十三條規
    定：「警察人員任本階職務滿十年未能晉階或升等任用，而已晉至本階職務最高
    俸級者，其考績列一等、二等之獎勵，依左列之規定：．．．。」準此，警察人
    員必須任本階職務滿十年而未能晉階或升等任用，且已晉至本階職務最高俸級者
    ，始能依上開規定辦理優惠考績；如未符合上開條件者，則應適用公務人員考績
    法之規定，辦理考績結果之獎懲，先予敘明。
(二)、本案原告於七十二年六月任臺南市警察局警員職務（職務列等警佐四階至警佐二
    階）時，經核敘警佐二階一級年功俸二一○元，嗣應七十二年警察人員乙等考試
    及格，於同年十一月辦理原職務級俸復審，經前臺灣省銓審會核敘「警佐二階一
    級支警佐一階一級二三○元」─即俸級部分依上開條例第二十三條規定（相當於
    高等考試之特種考試警察人員考試及格，先以警佐任用者，自一階一級起敘）核
    敘「支警佐一階一級二三○元」，至任官部分，依上開條例第十一條規定，因原
    告未具警官學校畢業或訓練合格資格，無法取得警佐一階之任官資格而審定為「
    警佐二階」；迄於七十七年六月原告經中央警官學校二年制專科畢業，並於七十
    七年七月調任臺南縣警察局巡官（職務列等警佐三階至警佐一階），始經前臺灣
    省銓審會審定以警佐一階任官，並以警佐二階與警佐一階併資參加七十七年年終
    考績，以原告自七十八年至八十六年任警佐一階職務未滿十年，其八十二年至八
    十六年考績自無法適用上開條例第三十三條規定辦理優惠考績，被告爰依公務人
    員考績法規定予以銓敘審定其上開歷年考績，於法並無不合。至於原告指稱被告
    未依前開警察人員管理條例第三十三條規定審定其八十二年至八十六年考績，進
    而推論其八十七年、八十八年、八十九年考績亦有誤一節，顯係對法令有所誤解
    ，從而原告八十九年考績考列甲等，被告依公務人員考績法規定，於九十年四月
    二十日以九十中二字第五○七四七三八號函銓敘審定：「依法晉年功俸一級月支
    俸四五○元並給與一個月俸給總額之一次獎金。」及依原告八十七年、八十八年
    及八十九年考績結果（分別考列甲、乙、甲）辦理九十年一月一日考績晉階案，
    並於九十年五月二日以九十中二字第五○八五七五三號銓敘審定合格實授，核敘
    警正三階一級年功俸四五○元，於法並無違誤。
(三)、查公務人員任用法第三十二條規定略以：「．．．警察官之任用，均得另以法律
    定之，但不得與本法第四條及第七條之規定牴觸。」，又警察人員管理條例第一
    條規定：「本條例依公務人員任用法第十七條及警察法第三條之規定制定之」同
    法第二條規定：「警察人員之管理，依本條例之規定；本條例未規定者，適用有
    關法律之規定。」準此，警察人員管理條例係公務人員任用法之特別法，從而當
    兩者就同一事由有不同規範時，依中央法規標準法第十六條規定，本即應優先適
    用警察人員管理條例較特別之相關規定，此乃法規適用之基本原則；故原告稱警
    察人員管理條例第十一條規定牴觸公務人員任用法第十三條及第三條之規定一節
    ，顯係對於法規適用原則之誤解。
(四)、又原告引述警察人員管理條例施行細則第二十二條（現為第十五條）：「（第一
    項）本條例第三十三條所稱警察人員任本官階職務滿十年，以參加考績者為準，
    其改任之現職人員，原連續任該項職務之年資得合併計算。」之規定，要求併計
    其原任警員（以警佐二階任官）及七十七年七月以後改派巡官、課員（以警佐一
    階任官）等職務之年資，辦理上開條例第三十三條所規定之優惠考績乙節；查上
    開條例施行細則所稱「其改任之現職人員，原連續任該項職務之年資得合併計算
    」係指六十五年間，警察人員管理條例施行前，原經銓敘審定之簡任、薦任、委
    任警察官，分別改任警監、警正、警佐官等之後，相同官階之年資得合併計算而
    言，原告據以請求併計其經銓敘審定警佐二階之警員年資及警佐一階之巡官及課
    員年資，顯亦係對法令之誤解。另原告舉黃結猛為例，指稱被告對其所為之銓敘
    審定有誤，查黃員係因六十五年警察人員管理條例公布施行前，其已經銓敘審定
    為「委任一級」有案，依當時之改任換敘作業規定，作如上之換敘，乃基於警察
    人員人事制度變革，對現職人員權益維護所為之權宜措施；惟因其未具警官學校
    畢業或訓練資格，故其改任換敘後，其所任職務仍僅是警佐二階以下之警員、隊
    員或巡佐等職務，迄八十年經中央警官學校警佐班第九期受訓結業後，始改派巡
    官職務，並經被告銓敘審定警佐一階一級年功俸四五○元，其情形與原告之情況
    要無不同。
(五)、末按原告主張依被告九十年一月十二日研商「公務人員曾任警察機關警佐待遇、
    同委任及委任待遇年資得否依公務人員俸給法施行細則第十五條第一項規定辦理
    提敘俸級」之會議紀錄，則警察人員應依公務人員任用法之規定以考試任用云云
    ，惟查被告前開會議係研議有關公務人員曾任警察機關警佐待遇、同委任及委任
    待遇年資之提敘俸級等相關事宜，與警察官之任官事宜無涉；另原告引述警察人
    員服制條例之相關規定及公務人員任用法第三條有關職組、職系之規定，亦均與
    警察官之任官事宜無涉，被告不另置辯。
    理  由
一、原告姜豐田現職為臺南縣警察局安檢課課員，係臺灣省警察學校警員班畢業，七
    十二年參加警察人員乙等考試及格，其八十九年年終考績考列甲等，嗣經被告以
    九十年四月二十日九十中二字第五○七四七三八號函審定：「依法晉年功俸一級
    月支俸四五○元並給與一個月俸給總額之一次獎金。」及依考績結果，辦理考績
    晉階，以九十年五月二日九十中二字第五○八五七五三號函審定合格實授，核敘
    警正三階一級年功俸四五○元，原告以其係應七十二年警察人員乙等考試及格，
    於七十二年十一月核敘警佐二階一級支警佐一階一級二三○元，自七十三年至八
    十二年即任警佐一階職務滿十年，故自八十二年至八十六年之歷年考績，均應依
    警察人員管理條例第三十三條有關考績規定辦理，惟被告並未依該規定銓敘審定
    其上開各年度之考績為由，不服被告前揭九十年五月二日九十中二字第五○八五
    七五三號函，循序提起本件行政訴訟。
二、經查，原告曾以其應七十二年特種考試警察人員考試乙等考試行政警察人員考試
    及格，於七十二年十一月核敘警佐二階一級支警佐一階一級二三０元，自七十三
    年至八十二年即任警佐一階滿十年，故自八十二年起至八十六年之歷年考績均應
    依上開條例第三十三條有關考績規定辦理，惟銓敘部並未依該規定審定其上開年
    度考績，於法不合云云之同一主張，於另案不服銓敘部審定其八十七、八十八年
    年終考績結果所提起之再復審書中提及，該案並經保訓會九十年八月十四日九０
    公審決字第０一０三號再復審決定書決定：「再復審駁回。」在案。嗣經向本院
    提起行政訴訟，亦經本院以九十年度訴字第五七三八號判決「原告之訴駁回。」
    在案，原告不服向最高行政法院提起上訴尚未確定，有上開判決、復審決定、再
    復審決定書及查詢單在卷可稽。
三、關於原告前曾為相同主張之「自八十二年起至八十六年之歷年考績均應依上開條
    例第三十三條有關考績規定辦理」乙節，本院上開九十年度訴字第五七三八號判
    決理由以：「查行為時警察人員管理條例雖係依五十七年十二月十八日修正公布
    即行為時之公務人員任用法第十七條之規定制定，然依該條例第二條規定「警察
    人員之管理，依本條例之規定；本條例未規定者，適用有關法律之規定。」是以
    ，警察人員管理條例除依公務人員任用法第十七條但書規定「不得與本法第四條
    及第七條之規定牴觸」外，有關警察人員之管理等事項均應優先適用其相關規定
    。且二者之位階均為法律，原告主張警察人員管理條例為公務人員任用法之子法
    一節，即有誤會。次查，行為時公務人員任用法第四條規定為「公務人員之任用
    ，以考試及格或依法考績升等或在本法施行前依法銓敘合格者為限。．．」，即
    僅規定不具備該等資格者，不得任職公務人員，但並未限制對性質特殊之公務人
    員之任用不得附加其他之限制；而行為時警察人員管理條例第十一條第一項「警
    察官之任官資格如左：一警察人員考試及格者。二曾任警察官，經依法升等任用
    者。三本條例施行前曾任警察官，依法銓敘合格者。」之規定，核與行為時公務
    人員任用法第四條有關公務員任用資格之規定（按第七條係關於係升等之規定，
    與本件無關），並無牴觸情形；又依憲法第八十五條規定公務人員之選拔，非經
    考試及格者，不得任用之；第八十六條規定：公務人員任用資格，應經考試院依
    法考選銓定之。縱警察人員管理條例其因警察為特殊類型之公務員致對警察官之
    任官資格有限制較嚴之必要，而在第十一條第二項為「警察官之任用．．警佐一
    階以上，應經警官學校畢業或訓練合格」之規定，亦難謂為違反行為時公務人員
    任用法第十七條但書規定。原告雖主張被告應依行為時公務人員任用法第六條將
    原告先以高級委任職任用，即任警佐一階一級或依公務人員任用法七十九年十二
    月二十八日修正公布之第十三條第二項規定得先以低一職等任用即薦任六職等低
    一職等之委任五職等，亦即警察人員警佐一階一級或依第三項規定乙等特考及格
    取得同職組各職系之任用資格，已取得警佐一階一級所需學識（警官學校畢業或
    訓練合格）相似之職務之任用資格任用云云。惟查，行為時公務人員任用法第十
    七條但書並無警察官之任用不得與該法第六條規定牴觸之明文，是被告未依該法
    第六條規定，而依行為時警察人員管理條例第十一條第二項特別規定辦理，要無
    違反行為時公務人員任用法之可言。至有關所稱應依七十九年十二月二十八日修
    正之公務人員任用法第十三條第二、三項規定審定警佐一階一級部分，經查，該
    第二項規定並未較行為時公務人員任用法第六條規定對原告有利；至第三項職組
    、職系之規定，則為公務人員任用法七十五年四月二十一日修正時所增訂，為行
    為時公務人員任用法所無，自無溯及適用之餘地。從而原處分以原告雖於七十二
    年十一月，已應特種考試警察人員考試乙等考試及格，惟因其未具警官學校畢業
    或訓練合格資格，予以銓敘審定為「警佐二階」，並依此核定嗣後各年度之獎金
    ，並無違誤。訴願決定予以維持，亦無不合，原告起訴意旨為無理由，應予駁回
    。」以上說明甚詳，本案之八十九各年度年終考績結果之晉級核定爭議中，既亦
    重覆提起同一「自八十二年起至八十六年之歷年考績」之主張，並無新意，本院
    自得援用本院上開判決理由。
四、況「自八十二年起至八十六年之歷年考績結果之晉級及考績獎金」及八十七、八
    十八年因考績結果所應給予之俸級晉敘及考績獎金核定，係被告就各該年度所為
    審定之行政處分，為前引本院九十年度訴字第五七三八號行政訴訟審查之程序標
    的，並非本案所審查之行政處分，則各該年度核定之行政處分所形成之公法律關
    係，係本院審理本件為後續之八十九年度核定之行政處分時，認定其俸給晉敘薪
    點之基礎，則原處分機關基於行政自我拘束原則，在為本件八十九年考績結果之
    晉級核定，應以八十八年以前各年度考績結果之晉級俸級薪點為基礎，另就行政
    法院而言，本件就八十八年以前關於原告考績結果之晉級行政處分，亦應因上開
    行政處分之存續力（不必有形式不可撤銷性為前提，與判決既判力不同）而承認
    其拘束之效力，不應為相反之認定，此乃基於法治國的權力分立原則所應作此解
    釋，蓋行政機關亦為國家機關之一，其所為行政處分所形成之法律關係，應受其
    他國家機關（包括非審理該行政處分違法性之法院）之尊重，此即為學理上之行
    政處分要件效力（若以該行政處分為標的之行政訴訟判決確定，更有判決之既判
    力）。是本件所應審酌者，僅為被告依八十七、八十八年因考績結果所應給予之
    俸級晉敘核定，而為本件八十九年度因考績結果所應給予之俸級晉敘及考績獎金
    核定是否合法？
五、按警察人員管理條例第三十二條規定：「警察人員之考績，除依本條例規定者外
    ，適用公務人員考績法之規定。」同條例第三十三條規定：：「警察人員任本官
    階職務滿十年未能晉階或升官等任用，而已晉至本官階職務最高俸級者，其考績
    列甲等、乙等之獎勵，依左列之規定：一、甲等：晉年功俸一級，給與一個半月
    俸給總額之一次獎金；已晉至年功俸最高俸額者，給與二個月俸給總額之一次獎
    金。乙等：晉年功俸一級，給與一個月俸給總額之一次獎金；已晉至年功俸最高
    額者，給與一個半月俸給總額之一次獎金。」次查九十年六月二十日修正前之公
    務人員考績法第七條第一項規定：「年終考績獎懲依左列規定：一、甲等：晉本
    俸一級，並給與一個月俸給總額之一次獎金；已達所敘職等本俸最高俸級或已敘
    年功俸級者，晉年功俸一級，並給與一個月俸給總額之一次獎金；已敘年功俸最
    高俸級者，給與二個月俸給總額之一次獎金。二、乙等：晉本俸一級，並給與半
    個月俸給總額之一次獎金；已達所敘職等本俸最高俸級者，給與一個月俸給總額
    之一次獎金；次年仍考列乙等者，改晉年功俸一級，並給與半個月俸給總額之一
    次獎金。其餘類推。已晉至年功俸最高俸級者，給與一個半月俸給總額之一次獎
    金……。」
六、經查原告八十八年考績結果為乙等，依該考績結果之晉級及考績獎金為警正四階
    一級年功俸四三○元，並依法給與一個月俸給總額之一次獎金，此有原告八十八
    年考績通知書可稽，並為兩造所不爭之事實。則本案被告依原告八十九年年終考
    績考列甲等，以九十年四月二十日以九十中二字第五○七四七三八號函審定原告
    八十九年年終考績結果為：「依法晉年功俸一級月支俸四五○元並給與一個月俸
    給總額之一次獎金。」並辦理考績晉階，以九十年五月二日九十中二字第五○八
    五七五三號函審定合格實授，核敘警正三階一級年功俸四五○元，並給一個月俸
    給總額之一次獎金，並無違誤。
七、從而，被告依首揭規定，審定原告八十九年考績結果之晉級及考績獎金「依法晉
    年功俸一級月支俸四五○元並給與一個月俸給總額之一次獎金。」及依考績結果
    ，辦理考績晉階，以九十年五月二日九十中二字第五○八五七五三號函審定合格
    實授，核敘警正三階一級年功俸四五○元，並無不合。一再復審決定遞予駁回，
    亦無違誤，均應予維持。本件原告之訴為無理由，應予駁回。
據上論結，本件原告之訴為無理由，爰依行政訴訟法第九十八條第三項前段，判決如
主文。
中      華      民      國    九十二    年      七      月    二十一    日
                                臺 北 高 等 行 政 法 院  第 五 庭
                                            審 判 長 法  官  張瓊文
                                                     法  官  黃清光
                                                     法  官  劉介中
右為正本係照原本作成。
如不服本判決，應於送達後二十日內，向本院提出上訴狀並表明上訴理由，如於本判
決宣示後送達前提起上訴者，應於判決送達後二十日內補提上訴理由書（須按他造人
數附繕本）。
中      華      民      國    九十二    年      七      月    二十一    日
                                                     書記官  黃明和


司法院資訊處製作；財團法人民間司法改革基金會備份。
